【裁判字號】    95,交聲,165
【裁判日期】    951019
【裁判案由】    違反道路交通管理處罰條例聲明異議
【裁判全文】
臺灣基隆地方法院交通事件裁定         95年度交聲字第165號
移送機關即
原處分機關  交通部公路總局臺北區監理所基隆監理站
異  議  人
即受處分人  甲○○
上列受處分人因違反道路交通管理處罰條例聲明異議案件，對於
交通部公路總局臺北區監理所基隆監理站中華民國95年9 月7 日
所為之處分（原處分：基監字第裁42-ROO929426號），聲明異議
，本院裁定如下：
    主  文
異議駁回。
    理  由
一、原處分意旨略以：異議人即受處分人甲○○於民國95年7 月
    20日晚間7 時10分許，駕駛車號3N-8217 號自用小客車行經
    基隆市○○路與中船路路口時，不依號誌指示行駛，經警當
    場舉發，並裁處新台幣（下同）600元等語。
二、異議意旨則以：其當日駕車由和平島行經中正路前往中船路
    ，行至中正路及東岸貨櫃碼頭停車場之交岔路口，即依規定
    行駛至內側車道，因當時交通號誌僅可直行，遂在內側車道
    停止等待，待可同時左轉號誌指示亮起時始左轉，而舉發員
    警當時所處之位置距離該號誌約40公尺，且員警所視為側向
    號誌，因此該員警顯有誤認等語。
三、汽車行駛至交岔路口，其行進、轉彎應遵守燈光號誌之指示
    ，而汽車駕駛人轉彎時，不依標誌、標線、號誌指示者，處
    600 元以上1,800 元以下罰鍰，並記違規點數1 點，道路交
    通安全規則第102 條第1 款及道路交通管理處罰條例第48條
    第1項第2款、第63條第1項第1款分別定有明文。
四、經查：
（一）異議人確於95年7 月20日晚間7 時10分許，駕駛上開車輛
      行駛基隆市○○路，並左轉中船路等情，業據異議人坦認
      無誤，並經證人即基隆市警察局第二分局安瀾橋派出所員
      警乙○○當庭證述屬實，已堪認定。
（二）據證人乙○○結證稱其係站在中船路上執行勤務，因當天
      中正路與中船路交岔路口交通號誌之轉換情形，係當中正
      路之直行綠燈亮起時，中船路上交通號誌為紅燈，至中船
      路之紅燈倒數剩下17秒時，中正路上之左轉綠燈才會亮起
      ，而異議人駕駛之車輛，係在中船路之紅燈倒數剩下約30
      幾秒時即左轉，所以異議人左轉時，中正路上之左轉綠燈
      尚未亮起等語，蓋證人與異議人並未相識，亦無仇怨，證
      人應無設詞構陷異議人之必要，是其所述應屬可採，且交
      岔路口直行及轉彎之交通號誌確會在不同時間亮起，而直
      行及轉彎之車輛，應分別依據行進方向交通號誌之指示行
      駛，異議人自中正路行經中正路與中船路交岔路口時，因
      異議人之行進方向欲左轉中船路，是縱中正路之直行號誌
      為綠燈，異議人仍應待中正路上左轉號誌亮起時，始得左
      轉，然據證人所述，異議人左轉時，中正路上之交通號誌
      僅允許直行，左轉號誌尚未亮起，是異議人自已違反前揭
      駕駛人應遵守燈光號誌之規定。
（三）異議人雖辯稱因證人距離中正路之交通號誌甚遠，因此證
      人可能對於該交通號誌之轉換情形有所誤認等情，然查，
      證人證稱於舉發異議人前，已在中船路上觀察中船路與中
      正路交岔路口交通號誌之變換情形，且係在觀察後約10分
      鐘即舉發異議人，交通號誌變換之秒差不會改變等語，蓋
      交通號誌之變換係由電腦設定，其變換有一定之時間，且
      原則上不會在短時間內改變，證人既已在現場觀察系爭路
      口交通號誌之變換情形，並確認變換之秒數，是其僅須觀
      察中船路或中正路任一道路上交通號誌之變換情形，即得
      依其先前之觀察結果，確認另一道路上交通號誌之指示內
      容，而據證人所述，其係觀察中船路上交通號誌之變換情
      形，以推知中正路上交通號誌之狀況，則縱使其未親見中
      正路上交通號誌之變換情形，因交通號誌之變換有一定之
      時間，其亦得正確推知中正路上交通號誌之情形，是縱證
      人距離中正路上交通號誌之距離甚遠，亦無礙其正確推知
      中正路上交通號誌之情形，是異議人前揭所辯難謂可採。
（四）綜上，異議人駕駛前開車輛行經中正路與中船路交岔路口
      時，確未遵守燈光號誌之指示，從而，原處分機關依道路
      交通管理處罰條例第48條第1 項第2 款及第65條第1 項第
      3 款之規定，裁處異議人罰鍰600 元，並記違規點數1 點
      ，核無違誤，本件聲明異議為無理由，應予駁回。
據上論斷，應依道路交通案件處理辦法第19條，裁定如主文。
中    華    民    國    95    年    10    月    19    日
                  交通法庭法    官  邰婉玲
以上正本證明與原本無異。
對於本件裁定如有不服，應於送達後5日內， 向本院提出抗告書
狀，敘述抗告之理由，抗告於臺灣高等法院。
中    華    民    國    95    年    10    月    19    日
                          書 記 官  林建清


司法院資訊處製作；財團法人民間司法改革基金會備份。
